臺灣臺南地方法院刑事判決　　　　　　　　　　　　　九十年度易字第一八六五號
　　公　訴　人　臺灣台南地方法院檢察署檢察官
　　被　　　告　乙○○
右列被告因竊盜案件，經檢察官提起公訴（九十年度偵字第五七九０號），本院判決
如左：
    主  文
乙○○無罪。
    理  由
一、公訴意旨略以：被告乙○○於民國（下同）九十年二月十七日晚上至翌日（十八
    日）下午十五時之某時內，在臺南縣新市鄉○○村○○街四十五號前空地，以不
    詳方式，竊得被害人丁○○所有（登記為世斌消防器材行）車牌號碼ＳＷ─六一
    一五號之自小客車一輛（含車牌二面）。被告得手後為避人耳目，乃將其所有已
    無法使用之自小客車（車牌號碼為ＧＳ─四四九二號）車牌二面改懸在前開竊得
    之自小客車上使用，並磨去右前車身上之車牌噴漆，再將ＳＷ─六一一五號二面
    車牌改懸在前開無法使用之自小客車上。嗣為警於九十年四月十日巡邏，在臺南
    縣仁德鄉○○村○○○街路旁，發現前開被害人被竊自小客車左前車身號碼與車
    牌不符，乃於翌日（十一日）前往被告住處訪查，由被告親自帶警前往住處對面
    工廠內空地，發現上情而告查獲，因認被告涉有刑法第三百二十條第一項之竊盜
    罪嫌。
二、按犯罪事實應依證據認定之，無證據不得推定其犯罪事實。又不能證明被告犯罪
    者，應諭知無罪之判決，刑事訴訟法第一百五十四條、第三百零一條第一項分別
    定有明文。又事實之認定，應憑證據，如未能發現相當證據，或證據不足以證明
    ，自不能以推測或擬制之方法，為裁判基礎；認定不利於被告之事實，須依積極
    證據，苟積極證據不足為不利於被告之事實認定時，即應為有利於被告之認定，
    更不必有何有利之證據；另認定犯罪事實，所憑之證據，無論直接或間接證據，
    其為訴訟上之證明，須於通常一般之人均不致有所懷疑，而得確信其為真實之程
    序者，始得據之為有罪之認定，倘其證明尚未達到此一程度，而有合理性懷疑之
    存在時，即無從為有罪之認定。最高法院四十年臺上字第八六號、三十年上字第
    八一六號、七十六年台上字第四九八六號分別著有判例可資參照。公訴人認被告
    涉有竊盜犯嫌，無非以被告供述九十年二月一日、二月十八日位於長溪路一段四
    ○七巷五九號之工廠二次遭竊，且二次遭竊均有向警方報案，可能是車牌遭竊賊
    取下並交換懸掛，只是當時漏未清點停放在工廠後方空地之車輛，致未發現車牌
    失竊等語，惟被告僅能提出九十年二月一日之報案三聯單，無法提出同年月十八
    日之報案三聯單，且另向臺南市警察局第三分局函查此點，該分局亦於九十年七
    月十七日以南市警三刑字第五九○五號函復：「本分局安順派出所於九十年一、
    二月間，共受理乙○○報案紀錄一次，檢陳九十年二月一日受理刑事案件報案三
    聯單、員警工作紀錄簿、受理案件紀錄表等影本各一份」等情，因認被告辯稱其
    工廠曾於九十年二月十八日遭人侵入竊盜並有報案一節與事實不符，為主要論據
    ，固非無見。惟訊據被告乙○○堅決否認有何竊盜犯行，辯稱：伊所有車牌號碼
    為ＧＳ─四四九二號之自小客車因已無法使用，所以在三、四年前即將之停放在
    臺南市○○路○段四○七巷五九號（下稱五九號）後方空地，而五九號與臺南市
    ○○路○段四○七巷六一號（下稱六一號）雖係兩個門牌號碼，但五九號與六一
    號之工廠內部係相通的，且均可通工廠後方之空地，嗣後為防止他人停車佔用該
    空地，才用鐵浪板圍起四周及設進出入之門，伊並不知該自小客車之車牌二面已
    遭人竊走，亦不知丁○○失竊的車牌為何會懸掛在該自小客車上，應係九十年二
    月十八日，六十一號之工廠被竊時，遭人取下並交換懸掛等語。
三、經查，被告所有車牌號碼為ＧＳ─四四九二號（已改懸ＳＷ─六一一五號車牌兩
    面）之白色自用小客車係停放在五十九號工廠後方空地，又五九號與六一號門牌
    均係坤興工業工廠之廠址、工廠內部係屬相通，且工廠內部僅有一個共用的後門
    通往工廠後方空地，而五九號、六一號即坤興工業之工廠分別於二月一日、二月
    十八日遭竊，兩次遭竊均於報案後，向台灣星堡保全股份有限公司（下稱星堡公
    司）申請竊盜險之理賠等情，有警訊卷卷附之照片四幀、審理卷卷附之照片二幀
    、台南市警察局第三分局二月一日（報案人為被告，失竊地點係五九號）及二月
    十八日（報案人為被告之孫女婿簡錦程，失竊地點係六一號）受理刑事案件報案
    三聯單二紙及星堡公司提出坤興工業二月一日及二月十八日竊案申請理賠之相關
    資料與照片影本等各一份附卷可證，復經證人即星堡公司經理甲○○到庭證述：
    「五九號和六一號兩戶是乙○○與簡錦程共同所有，兩戶內部相通，我們保全的
    範圍是五九號和六一號全部，二月一日及二月十八日遭竊，如附表所示之支票受
    款人均是乙○○，二月一日及二月十八日都是由我親自去辦理賠手續，我去看時
    有看到五九號和六一號內部是相通的，兩戶的後門只有一個，可以通到工廠後方
    的空地」等語，亦有證人即六一號工廠竊盜案件之承辦警員丙○○到庭結證：「
    當天我是備勤人員，才由我去處理，到了六一號之後，現場石棉瓦的廠房被敲了
    一個洞，位置在工廠進去後面的牆上，工場內部有稍微區隔成兩個部分（即五九
    號與六一號），但是可相通，只有一個後門」等語。職是，六一號工廠既確曾於
    九十年二月十八日遭竊，而六一號與五九號兩戶之工廠內部又係相通，則被告所
    稱五九號工廠曾於二月十八日遭竊等語，誠屬可信。從而，六一號工廠於二月十
    八日遭竊時，行竊之人由兩戶共通之工廠後門進入後方空地，再將被告與被害人
    兩車之車牌互換，非不無可能。而坤興工業於二月一日、二月十八日被竊，均係
    遭人破壞工廠左後方之石綿瓦後，竊取破洞旁之物品，有星堡公司之竊案報告書
    二紙在卷可稽，則被告於兩次遭竊後，疏未慮及清點置於工廠後方已無法使用之
    自小客車，致未發現車牌遭人掉換一節，亦屬人情之常。再參以星堡公司於坤興
    工業二月十八日遭竊後出具之竊案報告書中所載：「經當班主管於現場瞭解，此
    竊賊先由標的物左後方將石棉瓦拆下後，再抽取堆放於牆角邊的銅條原料，再搬
    運至停放於右側後方車輛。研判此竊賊對於標的物非常熟悉，與上次竊案應屬同
    一竊賊」等語觀之，是否竊賊於二月一日行竊之際，見被告置於該處之自小客車
    已無法使用，遂起念於二月十八日再次行竊時，將事先竊得之被害人車牌與被告
    上開自小客車車牌互換，即不無可慮之處。另參諸被告於歷次警訊、偵查及審理
    中之辯詞一致，均堅稱坤興工廠曾於二月十八日遭竊等語，亦與實情相符，是被
    告上開所辯應值採信。此外，復查無其他積極證據足證被告有何竊盜犯行，揆諸
    前揭說明，自應為無罪之諭知。
據上論斷，應依刑事訴訟法第三百零一條第一項前段，判決如主文。
本案經檢察官洪士傑到庭執行職務
中      華      民      國      九十一      年      一      月    三    日
                                  臺灣臺南地方法院刑事第二庭
                                      審判長法官  侯明正
                                            法官  石家禎
                                            法官  林中如
右正本證明與原本無異。
如不服本判決，應於收受本判決後十日內，向本院提出上訴狀。（須附繕本）
中      華      民      國      九十一    年      一    月        四    日
                                      書   記 官  楊建新
